【裁判字號】    99,交聲,484
【裁判日期】    990701
【裁判案由】    聲明異議
【裁判全文】
臺灣彰化地方法院交通事件裁定         99年度交聲字第484號
原處分機關  交通部公路總局台中區監理所彰化監理站
異  議  人
即受處分人  甲○○
上列異議人即受處分人因違反道路交通管理處罰條例案件，對於
交通部公路總局臺中區監理所彰化監理站中華民國99年4 月27日
所為之處分（原處分案號：彰監四字第裁64-ZAC407186號），聲
明異議，本院裁定如下：
    主  文
異議駁回。
    理  由
一、本件異議意旨略以：高速公路修改速限為110 公里，是眾所
    皆知事項，高速公路沿路跑馬燈都未提醒用路人，怎知部分
    路段還是保留為速限100 公里，在宣傳不力下，加上車速很
    快，根本不易察覺速限為何。據回函在高速公路上只有150.
    850 公里處設置有速限標誌告示牌，用路人如專心開車根本
    不易發覺，如果是晚上開車更不易看到告示牌。此路段沒有
    圓形亮光指示速限牌，回函說「前有測速照相」、用路人一
    直認為是速限100 公里，幾乎每個人都會超速。請上位者明
    察，是宣傳不力、標示不清，是充滿瑕疵的舉法，怎能說舉
    法尚稱允當等語。
二、按汽車行駛高速公路，應依速限標誌指示；汽車行駛於高速
    公路、快速公路或設站管制之道路，不遵守使用限制、禁止
    、行車管制及管理事項之管制規則而行車速度超過規定之最
    高速限，處新臺幣（下同）3,000 元以上6,000 元以下罰鍰
    ；又汽車駕駛人，有違反道路交通管理處罰條例第33條第1
    項情形者，除依原條款處罰鍰外，並記違規點數1 點，高速
    公路及快速公路交通管制規則第5 條第1 款、道路交通管理
    處罰條例第33條第1 項第1 款、第63條第1 項第1 款均分別
    定有明文。次按，不得因不知法規而免除行政處罰責任。但
    按其情節，得減輕或免除其處罰，行政罰法第8 條亦定有明
    文。
三、經查：
  (一)異議人於民國99年2 月3 日上午8 時51分許，駕駛車牌號碼
    5878－WF號自用小客車，行經國道1 號南下152.1 公里處，
    因速限100 公里，經檢定合格儀器測照，時速118 公里，超
    速18公里，為內政部警政署國道公路警察局第三警察隊泰安
    分隊以公警局交字第ZCA407186 號舉發違反道路交通管理事
    件通知單逕行舉發，並經交通部公路總局臺中區監理所彰化
    監理站於99年4 月27日以彰監四字第裁64-ZCA407186號裁決
    書，裁處罰鍰3000元，並記違規點數1 點之事實，有內政部
    警政署國道公路警察局舉發違反道路交通管理事件通知單及
    交通部公路總局臺中區監理所彰化監理站違反道路交通管理
    事件裁決書在卷可稽，異議人對於違規之事實，既未有所爭
    執，自堪信為真實。
  (二)其次，國道1 號公路部分速限雖於97年3 月16日零時起調整
    為110 公里，惟僅限於大安溪橋（泰安服務區北端、約155
    公里處）至楠梓交流道（356 公里）區段，大安溪橋（155
    公里）以北及楠梓交流道（356 公里）以南之行車速限仍維
    持為時速100 公里，有交通部臺灣區○道○○○路局行車速
    限資訊1 紙附卷可稽。再者，國道1 號大安溪橋以北之南向
    各匝道入口處及沿線適當地點，道路主管機關均有宣導並豎
    立速限標誌，另於該路段150.850 公里處亦設置有速限標誌
    告示牌。例如梅花形狀國道路線編號「1 號」及「南向」的
    標誌，最高速限為「100 公里/ 小時」及最低速限為「60公
    里/ 小時」的標誌；本件內政部警政署國道公路警察局第三
    警察隊並於國道1 號南向151.050 及151.550 公里處亦設置
    有「前有測速照相」告示牌等情，業據該隊於99年4 月14日
    ，以公警三交字第0990370533號函闡明在卷，已符合道路交
    通管理處罰條例第7 條之2 第3 項所定，採用固定或非固定
    式科學儀器取得證據資料者，於高速公路須至少300 公尺前
    ，明顯標示之之規範，難認有何不當之處。
  (三)異議人固執前詞置辯，然上開遵守道路速限之公法上義務，
    非但係維持道路交通秩序所必須，其目的更在確保任何一道
    路駕駛人之用路安全，初已無違於比例原則及平等原則，異
    議人駕駛車輛於高速公路上，本即負有注意速限之義務甚或
    是責任，以維護自身及其他用路人之交通安全，縱以速限11
    0 公里觀之，異議人猶已超速8 公里，難謂其有何等得減輕
    或免除其處罰之情節；尚且，異議人並非自速限高之路段，
    驟然駛入速限低的路段，而有速限標誌未設置清楚，確有可
    能未及注意之情事，本件交通違規之地點既在於上開大安溪
    橋（155 公里）以北之路段，異議人復為南向車輛，顯見異
    議人無論自何匝道駛入國道1 號，其速限自始即為100 公里
    ，並未有所變易，何有不知速限為何？不識速限標誌之理？
    其徒以宣傳不力、標示不清抗辯，資為自己超速駕駛，漠視
    、輕忽自身及其他駕駛人人身安全之正當理由，實為本院所
    不採。
四、綜上所述，本件異議人所辯均非可採，異議人於上開時、地
    確有違反道路交通管理處罰條例第33條第1 項1 款之規定，
    洵堪認定。本件原處分機關援引首揭規定所為之處分，於法
    並無不合，本件異議為無理由，應予駁回，爰依道路交通管
    理處罰條例第87條第2 項、道路交通案件處理辦法第19條，
    裁定如主文。
中    華    民    國    99    年    7     月    1     日
                  交通法庭    法  官  戰諭威
以上正本證明與原本無異。
如不服本裁定，應於裁定送達後5 日內向本院提出抗告狀( 須附
繕本) 。
中    華    民    國    99    年    7     月    1     日
                              書記官  黃當易

司法院資訊處製作；財團法人民間司法改革基金會備份。
